臺灣臺北地方法院刑事判決
110年度審訴字第2171號
公  訴  人  臺灣臺北地方檢察署檢察官
被      告  張銘義



選任辯護人  林金發律師
上列被告因偽造文書案件，經檢察官提起公訴（110年度偵續字
第131號），被告於準備程序中就被訴事實為有罪之陳述，經本
院告以簡式審判之旨，並聽取當事人之意見後，本院合議庭裁定
改行簡式審判程序，判決如下：
    主    文
張銘義犯行使偽造私文書罪，處有期徒刑壹年。
未扣案偽造之「陳協佑」、「高志銘」、「高志豪」印章各壹顆
均沒收之；未扣案如附表「偽造之署押、印文及數量」欄所偽造
之署押共參枚、印文共參枚，均沒收之。
    犯罪事實
一、張銘義與其配偶高淑敏（另經檢察官為不起訴處分）、陳協
    佑、高志銘、高志豪等5人，共同出資經營「巨龍山莊」合
    夥商號，詎張銘義明知未得陳協佑、高志銘、高志豪3人之
    同意及授權，竟基於行使偽造私文書及使公務員登載不實之
    犯意，於民國109年7月間，委由不知情之代辦業者潘金星，
    先代刻全體合夥人之印章各1枚，再以全體合夥人名義製作1
    09年7月23日同意書乙紙（下稱本案同意書），並偽造陳協
    佑、高志銘、高志豪3人之署押及印文各1枚於該同意書上，
    復於同年月24日持之向新北市政府經濟發展局行使，辦理「
    巨龍山莊」之出資額變更、合夥人變更、轉讓登記等事項，
    足以生損害於陳協佑、高志銘、高志豪及新北市政府經濟發
    展局對於商業登記管理之正確性。
二、案經陳協佑、高志銘、高志豪告訴及新北市政府警察局新店
    分局報請臺灣臺北地方檢察署檢察官偵查起訴。
    理    由
一、認定犯罪事實所憑之證據及理由：
　　上揭犯罪事實，業經被告張銘義終於本院準備程序及審理時
    坦承不諱（見本院卷第90、112、118頁），核與證人即告訴
    人陳協佑、高志銘、高志豪於警詢及本院準備程序時之指證
    述（見他卷第177至180頁、他卷第197至202頁、偵續卷第29
    1至294 頁；本院卷第59至64頁、89至93頁），及證人即被
    告配偶高淑敏，證人潘金星之證述（見他卷第81至84、91至9
    5、197至202、241至243頁，偵續卷第159至162、449至455
    頁）大致相符，並有109年7月23日同意書、新北市政府「巨龍
    山莊」商業登記案卷影本（見他卷第51、253至302頁，偵續
    卷第45頁）等件在卷可稽，足認被告上開任意性自白與事實
    相符，應堪採信，是本案事證明確，被告之犯行洵堪認定，
    應依法論科。
二、論罪：
　㈠核被告所為，係犯刑法第216條、第210條之行使偽造私文書
    罪，同法第214條之使公務員登載不實文書罪。
　㈡被告偽造署押及印文於本案同意書上之行為，為其偽造私文
    書之階段行為，又其偽造私文書之低度行為，復應為其持以
    行使之高度行為所吸收，均不另論罪。
　㈢間接正犯：
    被告利用不知情之代辦業者潘金星代顆告訴人陳協佑、高志
    銘、高志豪3人之印章暨蓋印並代簽該等告訴人之署押（如
    附表所示），以製作本案同意書，進而遂行上開犯行，為間
    接正犯。
　㈣想像競合犯之適用：
    被告係以一行為同時觸犯刑法第216條、第210條之行使偽造
    私文書罪、同法第214條之使公務員登載不實文書罪，為想
    像競合犯，應依刑法第55條之規定，從一重論以行使偽造私
    文書罪。
三、量刑：
　　爰審酌被告收取告訴人等高達新臺幣數仟萬之鉅額合夥、入
    股款項，嗣不僅未如實登記各人出資額，復於自身財務周轉
    不靈，即將面對眾合夥人之質疑、追討時，未經告訴人陳協
    佑、高志銘、高志豪3人之同意或授權，即私下偽造告訴人
    陳協佑、高志銘、高志豪之印文及署押進而偽造本案同意書
    ，損及渠3人之權益，並妨礙新北市政府經濟發展局對於商
    業登記管理之正確性，犯後又一度欲將責任全推由代辦業者
    潘金星，惟終能於本院審理時坦承犯行，參以告訴人高志銘
    到庭表示：我們是出資投資公司，被告他說一起投資，我們
    出於善意各出資1,500萬元，他卻拿很多藉口說我們入股不
    完全，最扯的是沒有通知我們就去變更股東名冊，連簽名都
    自己簽名，現在卻說什麼都不知道…被告根本不出來協調，
    之前投資早已經講明不能變更股份名單，他只是不斷把責任
    往外推，錢拿走就置之不理，不斷欺騙我們，請求重判等語
    ，告訴人高志豪到庭表示：被告就本案拿走了我和大哥總共
    3,000萬元，迄今都沒有還我們，他用很多理由搪塞、調解
    庭也不出席，毫無誠意，而且在我們3,000萬元投資公司後
    ，這些錢是投資給公司，並不是給他的錢，他卻全部領走，
    錢現在流到何處也不知道，他甚至積欠公司票款也不還…本
    案讓我們家非常痛苦，請求從重量刑等語（見本院卷第63至
    64、91至92頁），兼衡被告之生活狀況、智識程度、目的、
    手段等一切情狀，量處如主文所示之刑。
四、沒收：
    按偽造之印章、印文或署押，不問屬於犯人與否，沒收之，
    刑法第219條定有明文。又偽造他人之印文及署押，雖為偽
    造私文書行為之一部，不另論以刑法第217條第1項之罪，但
    所偽造之此項印文、署押，則應依同法第219條予以沒收（
    最高法院47年台上字第883號判決同斯旨）。經查：
　㈠未扣案之「陳協佑」、「高志銘」、「高志豪」印章各1顆，
    及本案同意書上如附表「偽造之署押、印文及數量」欄所示
    署押共3枚、印文共3枚，均為被告所偽造，不問屬於被告與
    否，均應依刑法第219條規定宣告沒收之。
　㈡又偽造如附表所示之本案同意書，雖未扣案，然於被告持向
    新北市政府經濟發展局行使時，業經交付新北市政府經濟發
    展局而行使之，已非被告所有之物，亦不另諭知沒收。
據上論斷，應依刑事訴訟法第273條之1第1項、第284條之1、第2
99條第1項前段，刑法第216條、第210條、第214條、第55條、第
219條，刑法施行法第1條之1第1項，判決如主文。
本案經檢察官陳鴻濤偵查起訴，檢察官黃思源到庭執行職務。
中　　華　　民　　國　　111 　年　　5 　　月　　31　　日
 　　　　　　　　 刑事第二十一庭法　官　歐陽儀
上正本證明與原本無異。 
如不服本判決應於收受送達後20日內向本院提出上訴書狀，並應
敘述具體理由；其未敘述上訴理由者，應於上訴期間屆滿後20日
內向本院補提理由書（均須按他造當事人之人數附繕本）「切勿
逕送上級法院」。告訴人或被害人如對於本判決不服者，應具備
理由請求檢察官上訴，其上訴期間之計算係以檢察官收受判決正
本之日期為準。 因疫情而遲誤不變期間，得向法院聲請回復原
狀。
                                書記官  程于恬
中　　華　　民　　國　　111 　年　　6 　　月　　2 　　日
附表：
編號 偽造之文書 偽造署押欄位 偽造之署押、印文及數量 一 109年7月23日同意書（他卷第51頁） 合夥人欄 「陳協佑」之印文及署押各壹枚 二  合夥人欄 「高志豪」之印文及署押各壹枚 三  合夥人欄 「高志銘」之印文及署押各壹枚 

附錄本案論罪科刑法條全文：
中華民國刑法第210條（偽造變造私文書罪） 
偽造、變造私文書，足以生損害於公眾或他人者，處五年以下有
期徒刑。

中華民國刑法第214條（使公務員登載不實罪）
明知為不實之事項，而使公務員登載於職務上所掌之公文書，足
以生損害於公眾或他人者，處 3 年以下有期徒刑、拘役或 5 百
元以下罰金。

中華民國刑法第216條（行使偽造變造或登載不實之文書罪）
行使第210條至第215條之文書者，依偽造、變造文書或登載不實
事項或使登載不實事項之規定處斷。